臺灣新北地方法院三重簡易庭簡易民事判決
                                    111年度重簡字第336號
原      告  林俊男  

訴訟代理人  何宗翰律師
被      告  陳慶忠  
            嘉儀企業股份有限公司

法定代理人  黃文聰  
上  一  人
訴訟代理人  董建成  

上列當事人間請求侵權行為損害賠償事件，原告提起刑事附帶民
事訴訟（110年度審交附民字第667號），經本院刑事庭裁定移送
前來，本院於民國111年9月20日言詞辯論終結，本院判決如下：
    主      文
被告應連帶給付原告新臺幣壹佰柒拾肆萬肆仟捌佰陸拾捌元，及
被告陳慶忠自民國一一Ｏ年十月一日起、被告嘉儀企業股份有限
公司自民國一百一十一年三月十七日起，均至清償日止，按年息
百分之五計算之利息。
原告其餘之訴駁回。
訴訟費用由被告連帶負擔百分之五十二，餘由原告負擔。
本判決第一項得假執行。
原告其餘假執行之聲請駁回。
    事實及理由
一、按訴狀送達後，原告不得將原訴變更或追加他訴，但請求之
    基礎事實同一、擴張或減縮應受判決事項之聲明者，不在此
    限，民事訴訟法第255條第1項第2款、第3款定有明文。本件
    原告起訴原聲明請求：被告陳慶忠應給付原告新臺幣（下同
    ）11,052,000元，及自起訴狀繕本送達翌日起至清償日止，
    按年息百分之5計算之利息。嗣於民國110年11月15日出具民
    事擴張訴之聲明、聲請調查證據暨聲請訴訟救助狀追加嘉儀
    企業股份有限公司(下稱嘉儀公司，與被告陳慶忠合稱被告)
    為被告，並變更聲明為：被告應連帶給付原告6,686,131元
    ，及自民事擴張訴之聲明、聲請調查證據暨聲請訴訟救助狀
    繕本送達翌日起至清償日止，按年息百分之5計算之利息。
    末於111年9月7日出具民事縮減訴之聲明狀變更其聲明為：
    被告應連帶給付原告3,348,585元，及自起訴狀繕本送達翌
    日起至清償日止，按年息百分之5計算之利息。核屬基於被
    告陳慶忠駕車肇事之同一基礎事實，而追加被告並擴張或減
    縮訴之聲明，依上開說明，程序上並無不合，應予准許。
二、原告主張：被告陳慶忠於109年4月1日12時6分許，駕駛被告
    嘉儀公司所有之車牌號碼000-0000號自用小客車(下稱系爭
    汽車)，沿新北市林口區仁愛一路往文化二路方向行駛，行
    經仁愛一路與民富街口時，本應注意車輛行經閃光黃燈路口
    ，應減速慢行並注意車前狀況，隨時採取必要之安全措施，
    而依當時情形，並無不能注意之情事，竟疏未注意及此，即
    貿然駕車向前行駛，適原告騎乘車牌號碼000-000號普通重
    型機車(下稱系爭機車)，沿新北市○○區○○街○○○街○○○○○○○○○
    ○號誌之交岔路口，亦疏未注意支道車應讓幹道車先行即貿
    然騎車向前行駛，而與被告陳慶忠所駕駛之系爭汽車發生碰
    撞，原告因而人車倒地，受有頸椎椎間盤突出併脊髓損傷神
    經壓迫、左上頜竇，鼻中隔和右鼻骨骨折、臉部擦傷、疑右
    手臂神經叢麻痺、上排牙齒疼痛等傷勢（下稱系爭傷勢）。
    原告因系爭傷勢，受有住院費用20,026元、交通費用2,025
    元、看護費用6,285,215元、減少勞動能力729,904元、精神
    慰撫金3,000,000元，合計10,037,170元之損失，被告陳慶
    忠依民法第184 條第1 項前段、191條之2前段等規定即應負
    賠償責任，又被告陳慶忠為被告嘉儀公司之受僱人，案發時
    並為被告嘉儀公司執行駕駛職務，依民法第188 條第1 項前
    段規定，被告嘉儀公司亦應與被告陳慶忠連帶負賠償責任。
    由於原告亦具過失，以五成之肇事責任比例計算，扣除原告
    已受領強制險失能給付之金額1,670,000元，是被告陳慶忠
    、嘉儀公司即應連帶賠償原告3,348,585元。為此，爰依上
    開規定提起本訴，並聲明：㈠被告應連帶給付原告3,348,585
    元，及自起訴狀繕本送達翌日起至清償日止，按年息百分之
    5 計算之利息；㈡願供擔保，請准宣告假執行。
三、被告則以：本件原告亦與有過失，對於原告請求之住院費用
    、交通費用均無意見，另對於原告請求之終生看護費用、工
    作損失、精神慰撫金則有疑義等語置辯，並聲明：原告之訴
    駁回。
四、原告主張被告陳慶忠於前開時、地駕駛系爭汽車行經閃光黃
    燈路口時，有未減速慢行且未注意車前狀況之過失，致與原
    告所騎乘之系爭機車發生碰撞，原告因而人車倒地，並受有
    系爭傷勢等事實，業據提出新北市政府警察局道路交通事故
    初步分析研判表、交通事故現場照片及林口長庚紀念醫院診
    斷證明書等件為證，並經本院依職權向新北市政府警察局林
    口分局調閱本件道路交通事故相關資料核閱屬實，復被告陳
    慶忠本件過失傷害犯行，前經臺灣新北地方檢察署以110年
    度調偵字第959號提起公訴，因原告撤回對被告陳慶忠之告
    訴，嗣經本院刑事庭以110年度審交易字第574號為公訴不受
    理確定在案，亦有上開刑事判決在卷可稽，復為被告所不爭
    執，堪認原告上開主張為真實。
五、因故意或過失，不法侵害他人之權利者，負損害賠償責任；
    又汽車、機車或其他非依軌道行駛之動力車輛，在使用中加
    損害於他人者，駕駛人應賠償因此所生之損害；受僱人因執
    行職務，不法侵害他人之權利者，由僱用人與行為人連帶負
    損害賠償責任，但選任受僱人及監督其職務之執行，已盡相
    當之注意或縱加以相當之注意而仍不免發生損害者，僱用人
    不負賠償責任，民法第184條第1項前段、第191條之2前段、
    第188條第1項分別定有明文。查被告陳慶忠案發時係受僱於
    被告嘉儀公司，並執行被告嘉儀公司之駕駛職務，為被告所
    不爭執，被告嘉儀公司亦未抗辯其已盡相當之注意監督被告
    陳慶忠職務之執行，揆諸前揭規定，被告自應對原告連帶負
    賠償責任。茲就原告請求之項目及金額審酌如下：
  ㈠住院費用及交通費用部分：
　　本件原告主張其因本件事故受傷而支出住院費用20,026元，
    後往返醫院看診，亦支出計程車交通費用2,025元等節，業
    提出林口長庚紀念醫院111年5月11日長庚院林字第11103503
    41號函、交通費用試算表為據，復為被告所不爭執，是原告
    此部分請求，應予准許。
  ㈡看護費用部分：
　　原告主張其因本件車禍事故領有重度身心障礙證明，案發迄
    今均持續往返林口長庚醫院追蹤治療，然久經治療病情仍均
    未見任何起色，自現況觀察，原告有終生24小時看護之必要
    ，以看護費用每月24,000元計算（即現行最低薪資)，被告
    應給付原告看護費用計6,288,715元等節，業據其提出林口
    長庚紀念醫院診斷證明書、中華民國身心障礙證明(重度)等
    件為證，又林口長庚紀念醫院亦函覆本院稱：依病歷所載，
    林君(按即原告)曾於109年4月1日於本院住院，經診斷為椎
    間盤突出合併脊髓損傷神經壓迫等，經接受第五六頸椎固定
    融合手術後於4月18日出院，依林君之傷勢及最近乙次於111
    年3月31日回診時最新病況評估，其持續有右側偏癱無力情
    形，且已領有殘障失能證明，故上開住院期間及出院後起迄
    今，林君生活應均無法自理，故建議宜由專人全日照護其日
    常生活為宜等語，亦有該院111年5月13日長庚院林字第1110
    550489號函可稽，則原告之脊髓因本件事故受有損傷，迄今
    已逾2年仍未治癒，猶有偏癱之情事，並領有重度身心障礙
    證明，足認原告主張其無法治癒而有終生受他人24小時看護
    之必要乙節，應屬有據。復原告主張每月全日看護費用以24
    ,000元計算，核與一般市場看護行情及國民生活經濟發展情
    形相符，亦為被告所不爭，自屬可採。另原告為68年11月30
    日生，依109年新北市簡易生命表所示平均餘命為40.21年，
    則依霍夫曼式計算法扣除中間利息（首期給付不扣除中間利
    息）計算原告自109年4月1日起之看護費金額應為6,356,152
    元【計算方式為：24,000元×264.0000000+(24,000元×0.52)
    ×(264.00000000-000.0000000)=6,356,151.0000000。其中2
    64.0000000為月別單利(5/12)%第482月霍夫曼累計係數，26
    4.00000000為月別單利(5/12)%第483月霍夫曼累計係數，0.
    52為未滿一月部分折算月數之比例(40.21×12=482.52[去整
    數得0.52])。採四捨五入，元以下進位，下同】，扣除被告
    已受領之強制險看護費用3,500元，尚餘6,352,652元(計算
    式：6,356,152元-3,500元=6,352,652元)，則原告於6,285,
    215元之範圍內為請求，即屬有據，應予准許。
  ㈢勞動能力減損部分：
　1.原告主張其因本件事故而永久喪失18％之勞動能力，計受有7
    29,904元之損失等語。而本件經原告聲請而囑託林口長庚紀
    念醫院進行鑑定，而依該院之鑑定意見：「林君於111年8月
    2日至本院門診接受勞動力減損評估，依據其現況施予理學
    檢查、問診、病例審閱。綜合各項評估，林君因第五、六節
    頸椎椎間盤突出併脊隨損傷、左上頜竇、鼻中隔及右鼻骨骨
    折，尚有右側上肢麻木、無力及活動受限等症；依據美國醫
    學會障害指引評估，加以綜合病人之賺錢能力、職業及年齡
    予以調整計算鑑定後，其勞動力減損18%」，有該院111年8
    月5日長庚院林字第1110750745號函存卷可參，本院審酌林
    口長庚醫院為勞動能力鑑定之專業機構，業就原告之系爭傷
    勢參酌原告之病歷資料、與實施鑑定時之病史詢答與各項檢
    查結果等各種因素，參考美國醫學會障害評估指引，而本於
    專業知識與臨床經驗，綜合判斷所為之判斷，是上開鑑定結
    果應可憑採，堪認原告因本件事故造成勞動能力減損之比例
    為18％。
  2.又原告每月薪資為23,800元，有薪資單存卷可稽，自109年4
    月1日本件事故發生時算至原告於133年11月30日屆勞動基準
    法強制退休年齡65歲，尚有24年7月又29日，以一次給付依
    霍夫曼式計算法扣除中間利息（首期給付不扣除中間利息）
    ，核計其金額為827,242元【計算方式為：23,800元×0.18×1
    92.00000000+(23,800元×0.18×0.00000000)×(193.00000000
    -000.00000000)=827,241.000000000。其中192.00000000為
    月別單利(5/12)%第295月霍夫曼累計係數，193.00000000為
    月別單利(5/12)%第296月霍夫曼累計係數，0.00000000為未
    滿一月部分折算月數之比例(29/30=0.00000000)】，是原告
    於729,904元之範圍內為請求，亦屬有據，應予准許。
  ㈣精神慰撫金部分：　　
　　按慰撫金之核給標準，非不可斟酌雙方身分資力與加害程度
    ，及其他各種情形核定相當之數額（最高法院51年台上字第
    223號判例參照）；受僱人因執行職務，不法侵害他人之人
    格權，被害人受有非財產上之損害，請求該受僱人及其僱用
    人連帶賠償相當金額之慰撫金時，法院對於慰撫金之量定，
    應斟酌兩造（包括負連帶賠償責任之僱用人在內）之身分地
    位及經濟狀況等關係定之，不宜單以被害人與實施侵權行為
    之受僱人之資力為衡量之標準（最高法院74年8月27日74年
    度第9次民事庭會議決議參照）。經查，原告因本件事故受
    有頸椎椎間盤突出併脊髓損傷神經壓迫、左上頜竇，鼻中隔
    和右鼻骨骨折、臉部擦傷、疑右手臂神經叢麻痺、上排牙齒
    疼痛等傷勢，於歷經長期療程，仍然無法治癒，並因而致使
    部分勞動能力永久喪失，堪認原告確實受有精神上相當之痛
    苦，是原告請求被告賠償精神慰撫金，即屬有據。茲本院斟
    酌兩造之身分、地位、經濟能力即原告學歷為國中畢業、原
    擔任保全員，每月薪資為23,800元，109年度收入為10萬餘
    元，名下有汽車1輛；被告陳慶忠則為高職畢業，現職司機
    ，月薪45,000元，109年度收入為79萬餘元，名下有共有之
    土地多筆及汽車1輛，財產總額計84萬餘元；另被告嘉儀企
    業公司資本總額為420,000,000元等情，此經兩造陳明在卷
    ，並有本院依職權調取兩造稅務電子閘門財產所得調件明細
    表及股份有限公司變更登記表可參，併審酌兩造身分、地位
    及經濟狀況及原告受損情節等一切情狀，應認其所受非財產
    上損失得請求之精神慰撫金以150萬元為允當，逾此數額之
    請求，即難准許。
  ㈤從而，原告得請求被告連帶賠償之金額為8,537,170元（計算
    式：住院費用20,026元＋交通費用2,025元＋看護費用6,285,2
    15元＋勞動能力減損致工作收入損失費用729,904元＋精神慰
    撫金1,500,000元＝8,537,170元）。
六、復按損害之發生或擴大，被害人與有過失者，法院得減輕賠
    償金額，或免除之。民法第217條第1項定有明文。上開規定
    之目的，在謀求加害人與被害人間之公平，故在裁判上法院
    得以職權減輕或免除之（最高法院85年台上第1756號判例意
    旨參照）。復按汽車行駛至交岔路口，應遵守燈光號誌或交
    通指揮人員之指揮；特種閃光號誌各燈號顯示之意義如左：
    一、閃光黃燈表示「警告」，車輛應減速接近，注意安全，
    小心通過，二、閃光紅燈表示「停車再開」，車輛應減速接
    近，先停止於交岔路口前，讓幹道車優先通行後認為安全時
    ，方得續行，道路交通安全規則第102條第1項第1款、道路
    交通標誌標線號誌設置規則第211條第1項分別定有明文。查
    本件車禍之發生，被告固有過失，惟原告亦坦承其自身有行
    經閃光紅燈路口時，未先停止於交岔路口前禮讓幹線道車之
    過失，又參以系爭汽車受損位置係在前車頭，系爭機車受損
    位置則在左側車身，有交通事故照片存卷可稽，本院審酌被
    告陳慶忠有路權，然其駕駛之系爭汽車車頭撞擊系爭機車之
    車身等節，認為被告陳慶忠應分擔之過失比例為40％，原告
    應分擔之過失則為60％。是原告就前述所受損害得請求被告
    賠償之金額，應依其責任比例減為3,414,868元（計算式：8
    ,537,170元×40%＝3,414,868元）。
七、再按保險人依強制汽車責任保險法規定所為之保險給付，視
    為被保險人損害賠償之一部分；被保險人受賠償請求時，得
    扣除之，強制汽車責任保險法第32條定有明文。此一規定，
    之立法目的，在於保險人之給付乃由於被保險人支付保險費
    所生，性質上屬於被保險人賠償責任之承擔或轉嫁，自應視
    為加害人或被保險人損害賠償金額之一部分，為避免受害人
    雙重受償，渠等於受賠償請求時，自得扣除之。查原告因本
    件事故亦自保險公司受領強制汽車責任保險金之失能給付1,
    670,000元乙節，有原告提出之帳戶臺幣活存明細存卷可稽
    ，則依法扣除後，原告得請求被告賠償之金額應為1,744,86
    8元（計算式：3,414,868元－1,670,000元＝1,744,868元）。
八、綜上所述，原告依民法第184條第1項前段、第191條之2前段
    、第188條第1項、第195條第1項等規定，請求被告應連帶給
    付1,744,868元，及自起訴狀繕本送達翌日即被告陳慶忠自1
    10年9月30日起、被告嘉儀公司自111年3月17日起，均至清
    償日止，按年息百分之5計算之利息，為有理由，應予准許
    ；原告逾此範圍之請求，則無理由，應予駁回。
九、本件事證已臻明確，兩造其餘主張、攻擊防禦方法及所提之
    證據，均核與本件判決所認結果不生影響，爰毋庸逐一再加
    論述，附此敘明。
十、本判決原告勝訴部分，係依簡易程序而為被告敗訴之判決，
    爰依職權宣告假執行。至原告敗訴部分，其假執行之聲請因
    訴之駁回而失所附麗，應予駁回。
十一、訴訟費用負擔之依據：民事訴訟法第78條、第85條第2項
      。
中　　華　　民　　國　　111 　年　　10　　月　　13　　日
                        臺灣新北地方法院三重簡易庭 
                              法  官  洪任遠
以上正本係照原本作成。
如不服本判決，應於送達後20日內，向本院提出上訴狀，並表明
上訴理由，如於本判決宣示後送達前提起上訴者，應於判決送達
後20日內補提上訴理由書（須附繕本）。
中　　華　　民　　國　　111 　年　　10　　月　　13　　日
                              書記官  楊家蓉